【裁判字號】    95,上訴,896
【裁判日期】    950928
【裁判案由】    貪污治罪條例等
【裁判全文】
臺灣高等法院刑事判決
上  訴  人
即  被  告  乙○○
            丁○○
共      同
選任辯護人  張振興律師
            蔡吉記律師
            丁中原律師
上列上訴人因貪污治罪條例等案件，不服臺灣臺北地方法院94年
度訴字第637號，中華民國 94年12月30日第一審判決（起訴案號
：臺灣臺北地方法院檢察署94年度偵字第6830號；移送併辦案號
：94年度偵字第11059號），提起上訴，本院判決如下：
    主  文
原判決撤銷。
乙○○、丁○○均無罪。
    理  由
一、公訴意旨略以：乙○○、丁○○均係台北市政府警察局萬華
    分局東園街派出所（下稱東園街派出所）員警，均為依據法
    令從事公務之人員，乙○○平日與本署法警甲○○熟識，為
    取得最新人犯通緝資料，常委由甲○○將本署代理法警長黃
    乾振於每日下午4 時許，依本署發布通緝資料製作之人犯通
    緝資料一覽表，影印後傳真至乙○○服務之東園街派出所00
    000000號傳真機接收，俾乙○○在第一時間知悉本署當日最
    新發布人犯通緝名冊，以協助乙○○製造查獲通緝犯之績效
    ；又本署最新發布通緝人犯詳細資料，如警察機關電腦連線
    尚無通緝資料時，員警可至本署一樓法警值勤中心，登錄「
    警察機關抄錄通緝資料登記簿」登記日期、時間、單位、職
    級、姓名後，抄錄或影印通緝書，便利查獲通緝犯之警察機
    關製作移送書。甲○○受乙○○委託以「乙○○」名義登載
    於上開本署警察機關抄錄通緝資料登記簿，協助乙○○影印
    特定人犯通緝書，自民國93年6月間起迄94年1月4 日止，次
    數即達6次之多。乙○○於93年9月13日下午4時35 分許，循
    往例委託本署法警甲○○，將當日所有包含有特定通緝人犯
    丙○○之出生年月日、地址及身分證字號之人犯通緝資料一
    覽表傳真予乙○○，乙○○遂於當日下午4時35分至36 分之
    第一時間已全然知悉丙○○為依法通緝之人，因乙○○之前
    曾辦理過丙○○自殺案而與丙○○及許某之父戊○○相識，
    並將丙○○納為線民之一，知悉丙○○刻因殺人未遂、販賣
    毒品等案件，有長達十餘年之有期徒刑需要執行，見獵心喜
    ，遂於當日下午4時36分59秒起至7時08分15秒止，以其所有
    行動電話0000000000號密集撥打丙○○所有行動電話000000
    0000號達19次，企圖聯絡丙○○到案，惟丙○○均無回應，
    而丁○○則於當日下午4時55分43 秒在派出所內，以其手機
    0000000000號撥打丙○○之父戊○○住宅市內電話00-00000
    000 號，通知丙○○之父戊○○，並告知戊○○聯絡丙○○
    到案，丙○○嗣於晚間8時0分46秒，先行以其另一支行動電
    話0000000000號聯絡乙○○所有之0000000000號行動電話，
    適乙○○與丁○○已在當晚7 時許，在華中橋下參加土地公
    慶生廟會宴席，因聲音太吵，乙○○乃於晚上8時01分23 秒
    回撥丙○○之0000000000號手機號碼，並告知丙○○稱：有
    好康的，約丙○○前往華中橋下見面，丙○○於當晚8 時24
    分許抵達約定地點與乙○○及丁○○見面，見面後，乙○○
    及丁○○乃詢問丙○○：最近在從事何職？丙○○告以：與
    朋友在談砂石的生意等語；三人旋各自騎機車返回東園街派
    出所內，在進入派出所前，因丙○○之友人陳揚輝，經常在
    艋舺地區居住閑逛，在丙○○進入派出所前，適坐在派出所
    對面店家的機車上閒來無事，觀望路人，見其朋友丙○○擬
    進入派出所，正欲趨前打招呼，為丙○○眼神制止，乃端坐
    在機車上待丙○○出來，丙○○與警員進入派出所後，丁○○方正式告知丙○○遭通緝之事，乃將丙○○留置在一樓，
    而逮捕通緝犯丙○○，拘束其自由，不得任意離去，丙○○
    知悉其為通緝犯而遭逮捕後，心生不悅，並認為：既然警察
    已經知道其遭通緝乙事，大可以在電話裏正式告知，何必到
    派出所再告知？當此時，乙○○為進一步明瞭丙○○通緝之
    詳細資料，乃前往二樓調閱丙○○之通緝資料，乙○○並相
    繼於8時44分39秒、8時48分13秒及9時05分07 秒，分別撥打
    三通手機予本署法警甲○○ (號碼0000000000 號)，委請甲○○將本署「丙○○」之通緝書，傳真到派出所內，以利製
    作移送書，時甲○○適值本署內勤岡股檢察官開庭之際，乃
    乘隙於當 (13)日晚間8時5O分，抽空前往本署一樓法警值勤
    中心室內，以員警「乙○○」之名義，代理乙○○登載於本
    署警察機關抄錄通緝資料登記簿內，將丙○○之通緝書加以
    影印後，傳真到東園街派出所內，交付乙○○收執，在等候
    傳真期間，丙○○因已被丁○○告知為通緝犯，其又身在派
    出所，人身自由已受到拘束而不得任意離去，乃以其手機（
    0000000000)於9時09分03秒致電予仍在樓上之乙○○並問：
    你們到底要怎樣等語，乙○○在8 時5O分已透過甲○○之傳
    真確定取得丙○○之通緝書而取得隨時可移送通緝犯之程序
    後，乃在當晚9時09 分許下樓，並與丁○○聯繫，二人共同
    基於縱放人犯及違背職務上行為要求賄賂之犯意聯絡，與丙○○共同走出派出所，邊走邊聊，並同時站立於派出所與台
    北市立圖書館東園分館之間之人行道上約6 至10分鐘餘，乙○○向丙○○稱：既然你有事情要處理（指砂石業），先放
    你走沒關係，如果在萬華地區被臨檢時，可打電話給他。並
    向丙○○稱：知不知道丁○○的電話，丙○○回稱：不知道
    。乙○○於是將丁○○的手機號碼0000000000號告訴丙○○
    ，丙○○乃當場9時16分44 秒試撥丁○○之上開手機後，丁○○接續稱：十天之內要準備20(意指新台幣20萬元之意)，
    如果有什麼別項消息（指要丙○○陳報有關有何人吸毒或販
    毒情資之意），要與他們聯絡，報給他做成績。又稱：不要
    心存僥倖，人不要不見了，我要找到你很快等語，縱放依法
    逮捕之丙○○而違背職務上之行為要求賄賂，丙○○為乙○○及丁○○縱放後，陳揚輝旋趨前問丙○○有無毒品，丙○○乃向陳揚輝抱怨稱：你好大膽，剛剛那個是警察，你還敢
    跟我要等語... 幹，他們兩人明知丙○○已被通緝，竟然不
    抓，還要交錢及交人，否則要查辦等語，陳揚輝因見丙○○
    不給毒品，且事不關己，雙方乃分道揚鑣，數日後，因乙○○及丁○○始終聯絡不到丙○○，乃透過其父戊○○之聯絡
    ，於丙○○10月20日上午11時丙○○返回住處後，經其父戊○○之通報，趕往丙○○住處之逮捕歸案，丙○○到案後，
    心有未甘，乃於93年10月27日於觀察勒戒處所中，寫信提出
    供出上情。案經檢察官自動檢舉偵辦。因認核被告二人所為
    係共犯刑法第163條第1項公務員縱放職務上依法逮捕拘禁之
    人罪嫌及貪污治罪條例第4條第1項第5 款對於違背職務之行
    為, 要求賄賂罪嫌, 被告二人間有犯意聯絡及行為分擔，為
    共同正犯，又所犯上開二罪間，有方法結果之牽連關係，為
    牽連犯，請從一重處斷等語。
二、按犯罪事實應依證據認定之，無證據不得推定其犯罪事實。
    又不能證明被告犯罪者，應諭知無罪之判決，刑事訴訟法第
    一百五十四條、第三百零一條第一項定有明文。又告訴人之
    告訴，係以使被告受刑事訴追為目的，是其陳述是否與事實
    相符，仍應調查其他證據以資審認，最高法院五十二年台上
    字第一三００號判例著有明文。認定不利於被告之事實，須
    依積極證據，苟積極證據不足為不利於被告事實之認定時，
    即應為有利於被告之認定，更不必有何有利之證據，最高法
    院三十年上字第八一六號判例亦有明文。又認定犯罪事實所
    憑證據，雖不以直接證據為限，間接證據亦包括在內；然而
    無論直接或間接證據，其為訴訟上之證明，須於通常一般之
    人均不致有所懷疑，而得確信其為真實之程度者，始得據為
    有罪之認定，同院七十六年台上字第四九八六號判例亦足資
    參照。
三、訊據被告乙○○、丁○○二人固坦承被告乙○○平日為取得
    最新人犯通緝資料，經常委由甲○○將每日臺灣臺北地方法
    院檢察署發布通緝資料製作之人犯通緝資料一覽表影印後傳
    真至東園街派出所。被告乙○○、丁○○於九十三年九月十
    三日下午曾以其各自持有之行動電話陸續聯絡證人丙○○未
    果，嗣於當日晚上八時一分二十三秒，被告乙○○與證人丙○○聯絡並約證人丙○○至華中橋下見面，見面後，三人旋
    各自騎機車返回東園街派出所內，嗣後並任由證人丙○○離
    去。被告乙○○於當晚曾分別撥打三通行動電話與甲○○聯
    絡，甲○○乃於當日晚上八時五十分，前往臺灣臺北地方法
    院檢察署一樓法警值勤中心室內，以員警「乙○○」之名義
    ，代理被告乙○○登載於臺灣臺北地方法院檢察署警察機關
    抄錄通緝資料登記簿內，將證人丙○○之通緝書加以影印後
    ，傳真到東園街派出所內，交付被告乙○○收執。於九十三
    年十月二十日上午十一時丙○○返回住處後，被告乙○○、
    丁○○旋即趕往證人丙○○住處，將證人丙○○逮捕歸案等
    事實，惟被告乙○○辯稱：證人丙○○於九十三年九月十三
    日前二、三天與伊聯絡，表示要提供一位通緝犯之情資予伊
    ，伊與之於九月十三日當晚相約在華中橋下之廟會餐宴見面
    後，轉往東園街派出所泡茶，證人丙○○當時要求派出所要
    提供二、三千元不等之線民費，但為伊以尚未將該通緝犯緝
    到案為由拒絕，證人丙○○即於當日晚上八時四十分左右離
    開東園街派出所，伊等不可能向證人丙○○索賄，且證人丙○○離開東園派出所時，伊等根本不知道證人丙○○已被通
    緝，伊直至證人丙○○離開東園街派出所後，方與證人甲○○聯絡，請求證人甲○○將通緝人犯一覽表傳真予伊，並口
    頭詢問證人甲○○轄區內有無通緝犯時，經由證人甲○○提
    及證人丙○○姓名，伊才要求證人甲○○速將丙○○通緝書
    傳真至派出所云云；被告丁○○辯稱：伊不可能向證人丙○○索賄，且證人丙○○離開東園派出所時，伊根本不知道證
    人丙○○已被通緝，直至證人丙○○離開東園街派出所後，
    被告乙○○將證人丙○○通緝書傳真本給伊看，伊才知道證
    人丙○○遭通緝一事等語。
四、本件公訴人及原審判決認被告乙○○、丁○○二人涉犯貪污
    治罪條例第四條第一項第五款之對於違背職務之行為要求賄
    賂罪及刑法第一百六十三條第一項之縱放人犯罪嫌，無非係
    以被告二人於九十三年九月十三日下午四時三十五分許，已
    自臺灣臺北地方法院檢察署法警甲○○處獲得含特定通緝人
    犯丙○○在內之出生年月日、地址及身分證字號之人犯通緝
    資料一覽表，已全然知悉丙○○為依法通緝之人，竟連絡丙○○一起至東園街派出所，乘機向丙○○索賄並加以縱放為
    主要論據，惟被告二人堅詞否認在九十三年九月十三日當日
    下午四時三十五分許已知悉丙○○為依法通緝之人，而是在
    當日晚上丙○○離開派出所之後始得知其被通緝等語。從而
    被告二人究於當日何時獲悉丙○○為依法通緝之人？當為本
    件被告二人是否成立上開罪名之關鍵所在。
五、查臺灣臺北地方法院檢察署最新發布通緝人犯詳細資料，如
    警察機關電腦連線尚無通緝資料時，員警可至臺灣臺北地方
    法院檢察署一樓法警值勤中心，登錄「警察機關抄錄通緝資
    料登記簿」登記日期、時間、單位、職級、姓名後，抄錄或
    影印通緝書，便利查獲通緝犯之警察機關製作移送書。被告
    乙○○、丁○○均係東園街派出所之警員，乙○○平日與臺
    灣臺北地方法院檢察署法警甲○○熟識，其為取得最新人犯
    通緝資料，經常委由證人甲○○將臺灣臺北地方法院檢察署
    代理法警長黃乾振於每日下午四時許，依臺灣臺北地方法院
    檢察署發布通緝資料製作之人犯通緝資料一覽表影印後傳真
    至乙○○服務之東園街派出所00000000號傳真機接
    收，俾利乙○○在第一時間即得知悉臺灣臺北地方法院檢察
    署當日最新發布人犯通緝名冊，以協助乙○○製造查獲通緝
    犯之績效；自九十三年六月間某日起迄九十四年一月止，乙○○曾六次委託甲○○以「乙○○」名義登載於上開臺北地
    方法院檢察署警察機關抄錄通緝資料登記簿，以協助乙○○
    影印特定人犯通緝書等事實，業據被告乙○○、丁○○於警
    詢、偵查及原審審理中坦承不諱，復經證人黃乾振及甲○○
    於九十四年五月五日偵查中證述明確（見九十四年偵字第六
    八三○號偵查卷第五○頁至第五二頁），並有臺灣臺北地方
    法院檢察署警察機關抄錄通緝資料登記簿一本、臺灣臺北地
    方法院檢察署法警室新收人犯登記簿一本及人犯通緝資料一
    覽表等件在卷可資佐證，應堪認定。關於證人甲○○究於何
    時間將九十三年九月十三日當日通緝資料傳真給被告二人？
    被告二人何時真正收到通緝資料而獲悉丙○○為依法通緝之
    人？依證人甲○○之前後供詞如下：
（一）證人甲○○於94年5月5日訊問中雖證稱伊應係下午4:35之
      後傳真通緝資料過去等語。然此與證人甲○○於94年4月6
      日偵訊時所證稱當天傳真該一覽表傳了三次第一次是下午
      四點多未成功，乙○○打電話過來說未收到後我再傳第二
      次，是通話中，因為那個電話是傳真與通話兩用的，時間
      大約6、7點, 第三次是大約過了半個小時，伊再傳；第三
      次傳真是七點多等語。嗣於 94年4月12日偵查時則證稱伊
      是在晚上七點半傳真所有人犯一覽表過去的等語，其對於
      傳真人犯一覽表之時間前後所述不一，公訴人及原審逕認
      被告二人係於93年9月13日下午4時36分許即已收到甲○○
      傳來之人犯通緝資料一覽表，進而知悉丙○○已被通緝之
      事乙節，已有不妥。更何況證人甲○○於偵查時供稱關於
      通聯紀錄部分，九十三年九月十三日當天下午四時三十五
      分伊打電話給乙○○之通話內容是對乙○○說通緝資料還
      沒下來，當天晚上八時四十四分乙○○叫伊傳真通緝書，
      晚上八時四十八分伊接完電話之後，到勤務中心影印丙○○之通緝書，然後再傳真等語（見九十四年偵字第六八三
      ○號偵查卷第五十一頁）。
（二）證人甲○○於本院審理時證稱：「（通聯紀錄2004年9月1
      3日下午四時三十五分二十四秒，0000000000 的行動電話
      是否是你的？）是。（你是否是打給乙○○？通話時間十
      秒？）是。（你有無印象打過這通電話？通話內容為何？
      ）跟乙○○說資料還沒有下來。（什麼資料？）我們地檢
      署所發布的通緝資料。（八點四十四分三十九秒、八點四
      十八分十三秒這二個通聯紀錄，你是否有印象是在說什麼
      內容？）第一通乙○○打給我，他問我資料呢，我說我開
      庭在忙，等下再給他。過了沒多久，應該是四十八分那通
      ，他又打來，我當時還是內勤進行中，還沒有傳真，好像
      是他在催我。（晚上九點五分七秒那通，他打給你做什麼
      ？）當時應該開完庭了，應該是在四十八分那通電話之後
      ，我有去傳真給他，那通電話應該是說他資料已經收到了
      。（這幾通電話裡面，從四點到八點這中間你有無跟乙○○用其他的電話通聯過？）沒有。（這期間你有無可能傳
      真資料給乙○○？）如果有傳的話，應該是四點三十五分
      以後。有時候他沒有收到，他會打電話來說他沒有收到。
      （那天這段時間是否有傳？）如果要傳真的話，應該是在
      四點三十五分之後。（從資料是否看得出來是否有傳真？
      ）應該是沒有收到，八點時他才會打電話給我。（你何時
      傳真？）四點三十五分以後。那天我們交接班是五點，五
      點我傳真之後，我應該就不會再去理會他，假如他沒有收
      到，他才會打電話給我。（如果乙○○收到的話是否會打
      電話給你？）不會。（八點四十四分那通，乙○○是跟你
      說資料拿到沒有？）因為資料還沒有拿到，所以他才打給
      我。（八點四十八分到九點五分之間，乙○○是否有拿到
      資料？）第一通應該是我還沒有傳真，應該是第二通之後
      我才去傳真。應該是八點五十之後我才傳真」、「（你在
      九十三年九月十三日下午四點有打電話給乙○○？）是。
      （你當時是否有說丙○○被通緝的事情？）沒有。（那為
      何打電話給他？）跟他說資料還沒有下來」」等語（本院
      九十五年九月十四日審判筆錄）。依其證言，應係在傳真
      過程中，被告並未實際收到通緝傳真資料，始向甲○○催
      促，而被告等真正收到甲○○傳真通緝資料之時間應係在
      當日晚上八時五十五分以後之事。至於證人證人甲○○於
      偵查時雖曾供稱：伊只能確定在16:35:24打完電話給乙○○後，走到勤務中心去，拿了黃警長所影印的人犯通緝資
      料一覽表，到勤務中心的傳真機，傳真給乙○○等語。惟
      其證言與其事後於本院審理時所稱應該是晚上八點五十分
      以後伊才傳真等情已不相符，何況縱然證人前所稱其於16
      ：35：24打完電話給乙○○後，有到勤務中心去，拿犯通
      緝資料一覽表，到勤務中心傳真給乙○○等情屬實，惟當
      時是否有傳真成功以及被告二人是否有收到傳真資料，並
      無任何證據足以證實。更何況證人甲○○已證稱：八點四
      十四分通話是因為當時乙○○還沒有拿到通緝資料，所以
      打電話給伊等語。從而證人甲○○於偵查時所供上詞尚不
      能據為不利於被告之認定。
六、告發人丙○○雖聲稱其於在派出所內以其手機於九十三年九
    月十三日當晚9時09分03 秒仍在東園派出所撥打0000000000
    號行動電話給樓上之乙○○000000000 行動電話，並問乙○○：你們到底要怎樣等語，而依被告乙○○0000000000行動
    電話與告發人丙○○0000000000行動電話通聯記錄顯示，確
    有該時之通話紀錄，至於通話內容，被告乙○○則辯稱伊在
    丙○○離開東園派出所後，即打電話給甲○○，表示「通緝
    人犯一覽表」尚未送至派出所，要求甲○○速行傳真，並以
    口頭向甲○○詢問轄區內有無通緝犯，甲○○在電話中提及
    丙○○之名字，伊即要求甲○○將丙○○之通緝資料傳真過
    來，並向主管己○○報告此情，惟因當時丙○○已經離開派
    出所，且丙○○曾表示其未居住在中和住處，故伊未外出加
    以追緝，嗣丙○○打電話給伊，表示要掌握該通緝犯之行縱
    後再與伊聯絡，當時伊原要引誘丙○○至派出所，惟丙○○
    表示要赴新莊喝酒，即將電話掛掉，伊又再打電話給甲○○
    抱怨傳真太慢，讓丙○○離去等語（見偵字第六八三０號卷
    第二十四頁）。被告丁○○於台北市調查處亦供稱：丙○○
    係在九十三年九月十三日晚上八時至東園派出所，約八時四
    十分離開，晚上九時左右，即丙○○離開後不久，乙○○拿
    丙○○通緝資料傳真本給我看，我才知道丙○○被通緝，而
    丙○○早就知道我行動電話號碼，根本不需要試撥等語（見
    偵字第六八三０號卷第三十八頁至四十頁）。被告上開所稱
    電話通話內容雖與丙○○所講不同，惟參酌證人即東園派出
    所主管己○○於偵查時結證稱；「（你當天晚上七到九點有
    無在派出所看到被告二人？）有看到，去年9月13日晚上7點
    有華中橋土地公廟主委邀請我去廟會吃飯，乙○○、丁○○
    也都有去，到了晚上將近8 點乙○○、丁○○說有人要提供
    情資要先回派出所，10分鐘之後我回去派出所，有看到一個
    人坐在泡茶桌與乙○○、丁○○泡茶聊天，我就到二樓看公
    文，看了大約10分鐘之後下來看簿冊，因為我要下班了，有
    一些公文要交接必須看，我是樓上樓下來回走走，後來我在
    棲下，乙○○跟我講那個人提供有關通緝犯的情資，說有一
    個人在台北縣夜市擺攤，那個人有槍有毒，且是通緝犯，但
    不知姓名為何，坐在茶桌喝茶的人要一點錢，我有叮嚀乙○○說不知道那個通緝犯的真實姓名，且現在外面騙子很多，
    要乙○○再去了解一下，不要被騙了，如果不是很可靠，就
    打發他走。後來我從樓上再下來，時間大約8:55我去一樓巡
    視槍櫃，看槍有無繳回時，就沒有看到那個坐在茶桌上的人
    了」、「我能確定的是我八點多到派出所時，有看到那個人
    坐在泡茶桌上。之後乙○○跟我報告那個人提供情資等等時
    ，事實上我並沒有看到那個人是否還在，因我與乙○○講話
    的地方是在值班台後面，與泡茶桌隔一道牆，而我九點下班
    前幾分鐘去檢查槍櫃時有經過泡茶桌，但是那個人已經不在
    了」、「（你確定當天晚上是九點整離開派出所？）是，我
    習慣都這樣。（你離開時，丁○○有無坐在泡茶桌上？）我
    只知道乙○○、丁○○二人還在派出所，因他們二人九點鐘
    還有勤務。丁○○是否坐在泡茶桌上我忘記了。（你既然不
    記得丁○○是否還坐在泡茶桌上，那你怎麼知道坐在茶桌上
    的那個人在九點前就已經離開派出所？）我去檢查槍櫃時，
    已經沒有人坐在茶桌上了。那時乙○○、丁○○在一樓茶桌
    旁邊。（你可以確定你看到乙○○、丁○○在茶桌旁邊的時
    候是九點鐘嗎？）是的，是在九點鐘的幾分鐘前我在檢查槍
    櫃的時候。（究竟是在下班前幾分鐘查看槍櫃？）應該是在
    前五分鐘以上看槍櫃。（當天晚上丙○○離開派出所後，乙○○發現丙○○是通緝犯時，有無跟證人報告這件事？）在
    我下班前5分鐘檢查槍櫃時，乙○○跟我說好可惜那個人是
    通緝犯，讓他走掉了，我說有機會將他找回來，後來我九點
    鐘就下班了。（，乙○○在你下班前五分鐘檢查槍櫃時，就
    已經知道那個人是通緝犯了？）是的」等語（見偵字第六八
    三０號卷第五十八頁至六十一頁）。於本院審理時供稱：七
    點的廟會活動被告在約在八點離開，過了幾分鐘我也離開，
    我是直接回派出所，回派出所後，有看到被告二人跟另外一
    名男子在一樓的交誼廳泡茶聊天，當時約晚上八點三十分左
    右。因為我快要下班了，所以我就去二樓批公文，我在一樓
    值班台到二樓來回走了幾次，在一樓值班台有遇到乙○○，
    他跟我說那個人是丙○○，要來提供情資，說台北縣的夜市
    有通緝犯，但是不曉得真實姓名，要求一些線民費。我說名
    字不確定，不要被騙，有抓到再說，不然就將他打發走。我
    當天晚上九點離開派出所，離開前有看到被告二人，但已沒
    看到丙○○，當天我離開前乙○○有跟我說丙○○通緝了，
    好可惜被他走掉。我說有機會再將他抓回來等語（見本院九
    十五年九月十四日審判筆錄）。而證人即九十三年九月十三
    日當晚七時至九時東園派出所之值班警員古連水於偵查時亦
    證稱當晚有一個人來找乙○○，確定是在當晚九點以前離開
    ，伊當晚除九點前要點槍的那一段時間之外伊都在值班台值
    班等語（見偵字第六八三０號卷第六十二頁）。依證人己○○所證，其係在九十三年九月十三日晚上九時下班離開東園
    派出所，在其九時下班最少五分鐘以前，丙○○已不在東園
    派出所，再參酌證人己○○所證丙○○於九十三年九月十三
    日當晚九時前已離開等情，另證人陳揚輝於原審審理時亦到
    庭證稱伊於九十三年九月十三日晚上八點半以後，在東園派
    出所前有看到丙○○，他在晚上九點以前從東園派出所走出
    來等語（見原卷第一一八頁背面）。再參諸告發人於偵查時
    即自承其與被告碰面之時間為當晚八時三十分，到派出所之
    時約八時四十分，聊天之時間約五分鐘，而其離開人行道之
    時間約在當晚九時等情（見九十三年他字第七九八一號偵查
    卷第五十九頁、六十頁）亦迥異。其既稱晚上九時即離開人
    行道，顯已不在東園派出所內，則在此後之九十三年九月十
    三日當晚9時09分03秒又如何在在東園派出所撥打000000000
    0號行動電話給樓上之乙○○000000000行動電話？反觀被告
    乙○○所辯丙○○離開派出所後，因丙○○曾表示其未居住
    在中和住處，故伊並未外出加以追緝，嗣丙○○打電話給伊
    ，表示要掌握該通緝犯之行縱後再與伊聯絡，當時伊原要引
    誘丙○○至派出所，惟丙○○表示要赴新莊喝酒，即將電話
    掛掉等情，可知該通晚上9時09分03 秒之通話內容應符合被
    告乙○○所稱之時間。益見丙○○所指九十三年九月十三日
    當晚9時09分03 秒仍在東園派出所撥打0000000000號行動電
    話給樓上之乙○○0000000000行動電話，並問乙○○：你們
    到底要怎樣等語，難認係真實。
七、告發人丙○○於偵查時指稱九十三年九月十三日晚上八點被
    告打電話到伊家，電話是伊父親接聽，伊有打行動電話給乙○○號碼是０九二二，乙○○要伊到派出所聊聊，在八點半
    左右我們在華中橋下見面，一起去東園派出所，丁○○泡茶
    請我，乙○○則到樓上打通緝資料，在喝茶中丁○○告知伊
    已被通緝，後來我在派出所茶几那裡打電話給乙○○問到底
    要怎樣，約過五分鐘乙○○下樓，他們把我帶到外面人行道
    上，由林志豪跟伊說要放伊走，但在十日內要準備二十萬元
    與他們聯絡，丁○○又對伊說在萬華若被警抓到，可打其手
    機號碼，當場伊打丁○○之手機試翻，後來沒幾分鐘他們叫
    我走等語，關於離開東園派出所之時間，丙○○稱伊與被告
    碰面之時間為當晚八時三十分，到派出所之時約八時四十分
    ，聊天之時間約五分鐘而其離開人行道之時間約在當晚九時
    等語（見九十三年他字第七九八一號偵查卷第五十九頁、六
    十頁）。惟於原審則指稱被告二人將伊騙至派出所，當時乙○○到二樓聯絡說要打通緝資料，伊跟丁○○在樓下泡茶，
    丁○○跟伊說伊當天開始被通緝，且說等一下會讓伊出去，
    等乙○○拿通緝資料下樓後伊等再到外面去，被告二人將伊
    帶到外面人行道上，跟伊說十日內跟伊聯絡，要準備二十萬
    元，乙○○還跟伊說他的行動電話號碼，在人行道上試撥，
    當天伊是八點四十至四十五分到派出所，被告要伊交出二十
    萬元，後來伊未交出，被告就來抓伊。當時跟伊索賄的是乙○○，丁○○雖然沒說，但他說不要以為十天之內沒跟伊連
    絡，就找不到伊等語（見原審九十四年十二月十二日審判筆
    錄）。就關於在東園派出所外面人行道上係被告二人中何人
    告知伊手機號碼要伊試撥乙節，告發人丙○○先稱是丁○○
    ，嗣又改稱是乙○○，前後不一，再詳閱當時被告二人及丙○○所使用之手機通聯記錄顯示，在告發人丙○○自承離開
    東園派出所外面人行道之時間為當晚九時，而當天晚上在此
    之前，並無丙○○0000000000號手機打電話給乙○○000000
    0000號手機之紀錄，反是在此後之當晚九點零三分有通話紀
    錄，已逾告發人離開人行道之後，再參諸當天晚上八時二十
    四分十秒、二十六秒、告發人即有撥打過該乙○○00000000
    00號手機之紀錄，而乙○○0000000000號手機亦有在當晚七
    時八分十五秒撥給丙○○0000000000號手機之紀錄（以上見
    九十三年他字第七九八一號偵查卷第二二六頁、二二七頁）
    。顯然丙○○早已知悉被告乙○○之0000000000號手機號碼
    ，疏無再經乙○○告知並試撥之必要。至於告發人丙○○於
    偵查時所稱係丁○○對伊說在萬華若被警抓到，可打其手機
    號碼，當場伊打丁○○之手機試翻乙節，經查依通聯紀錄顯
    示，當日晚上僅在九時十六分四十四秒，丙○○0000000000
    號手機有撥打一次給許文豪之0000000000號之手機紀錄（見
    九十三年他字第七九八一號偵查卷第二二七頁），而該時告
    發人早已離開東園派出所外面人行道，則告發人亦無於該時
    在丁○○面前經丁○○告知手機號碼並試撥丁○○之手機可
    言。
八、公訴人及原審判決雖以被告乙○○自九十三年九月十三日當
    日下午四時三十六分五十九秒起至七時八分十五秒止，以其
    持有之行動電話門號0000000000號密集撥打丙○○持有之行動電話門號0000000000號達十次，而
    被告丁○○於當日下午四時五十五分四十三秒，在東園街派
    出所內，亦曾以其行動電話門號0000000000號撥
    打戊○○之住宅市內電話（○二）00000000號等情
    ，為被告乙○○、丁○○所是認，並有臺灣大哥大股份有限
    公司雙向通聯資料查詢等件可佐，苟被告乙○○、丁○○若
    非已得知丙○○已為臺灣臺北地方法院檢察署通緝，以被告
    乙○○即將出國旅遊，被告乙○○、丁○○當日勤務、外務
    （參加廟會）繁忙之情形，何以須如此頻繁密集地撥打行動
    電話欲與丙○○聯絡？又何須於當日晚間即約丙○○外出見
    面等語。惟查依被告乙○○所辯係因伊九月十五日行將出國
    ，想跟丙○○查看提供通緝犯之結果，看九月十四日可否將
    該通緝犯查緝到案等語。經核告發人丙○○於偵查時亦坦承
    被告確有要求伊交出煙毒犯之事，參以告發人與被告間均有
    密切的電話通話紀錄，被告尚且請告發人至派出所喝茶聊天
    ，足見被告所稱告發人為其線民，應非子虛，警察為求辦案
    績效，與線民聯繫要求提供情資乃屬常情，既無積極證據足
    認被告事先已知悉丙○○係通緝犯，自不得以被告與丙○○
    間有密集電話通話，遽認被告係獲悉丙○○為通緝犯而乘機
    索賄。
九、證人陳揚輝於偵查時證稱：被告與丙○○走出東園派出所時
    ，伊有聽到丙○○說警察要伊交錢與人等語（見九十三年他
    字第七九八一號偵查卷第一四七頁）。於原審審理時證稱丙○○從派出所走出來，走了一百多公尺伊才跟過去，證人丙○○就當場跟伊說那兩個人（指本案被告二人）是警察，還
    說糟了以後會死得很難看，本案被告二人要證人丙○○十天
    之內要大約二十萬元的錢，這十天要去哪裡拿錢，十天之內
    如果沒有這二十萬繳出來，一定會很慘等語。然查證人縱有
    聽到丙○○說上開言詞，亦僅係聽聞自告發人丙○○在審判
    外之陳述作為內容，到庭而為轉述者，係屬傳聞證據，不得
    做為證據，依法不得採為判決之依據，併予敘明。
十、綜上所述，被告二人確實係於丙○○離開派出所後始知悉其
    已被通緝之事，被告二人實無可能向丙○○要求賄賂二十萬
    元，亦無證據證明被告二人有丙○○指述之犯行，被告二人
    於丙○○離開派出所時，並不知悉丙○○已被通緝，自無向
    丙○○要求賄賂之可能；且告發人丙○○之陳述具有嚴重瑕
    疵而不足採信，其他復查無積極證據足以審認告發人之指訴
    為真實，此外又無其他證據證明被告二人有向丙○○要求賄
    賂之犯行，被告二人並未涉犯貪污治罪條例第4條第1項第 5
    款要求賄賂及縱放人犯之犯行，原審未察，遽為有罪之判決
    ，容有未當，爰由本院撤銷原判決，另諭知被告二人無罪之
    判決。
十一、據上論斷，應依刑事訴訟法第369條第1項前段、第364 條
      、第301條第1項，判決如主文。
本案經檢察官洪泰文到庭執行職務。
中    華    民    國    95    年    9     月    28    日
                  刑事第七庭    審判長法  官  陳正雄
                                      法  官  許宗和
                                      法  官  許錦印
以上正本證明與原本無異。
如不服本判決，應於收受送達後十日內向本院提出上訴書狀，其
未敘述上訴之理由者並得於提起上訴後十日內向本院補提理由書
（均須按他造當事人之人數附繕本）。
                                      書記官  楊妙恩
中    華    民    國    95    年    10    月    4     日


司法院資訊處製作；財團法人民間司法改革基金會備份。
